【裁判字號】    97,訴,289
【裁判日期】    970515
【裁判案由】    槍砲彈藥刀械管制
【裁判全文】
臺灣板橋地方法院刑事判決               97年度訴字第289號
公  訴  人  臺灣板橋地方法院檢察署檢察官
被      告  丙○○
指定辯護人  本院公設辯護人丁○○
上列被告因違反槍砲彈藥刀械管制條例等案件，經檢察官提起公
訴（九十六年度偵字第一九三六九號），本院判決如下：
    主  文
丙○○未經許可，持有可發射子彈具有殺傷力之改造槍枝，處有
期徒刑年肆月，併科罰金新臺幣伍萬元，罰金如易服勞役以新
臺幣壹仟元折算壹日。扣案之仿華爾瑟廠PPK/S 型半自動手槍製
造之改造手槍壹支（含彈匣壹個，槍枝管制編號0000000
000號）沒收。
其餘被訴恐嚇罪嫌部分無罪。
    事  實
一、丙○○明知可發射子彈具有殺傷力之改造槍枝，屬於槍砲彈
    藥刀械管制條例第四條第一項第一款管制之槍砲，非經主管
    機關許可，不得持有之，竟於民國九十六年八月十五日，在
    臺北縣三重市○○○街河堤上，撿拾取得可發射子彈具有殺
    傷力之仿華爾瑟（即WALTHER） 廠PPK/S 型半自動手槍製造
    並換裝土造金屬槍管而成之改造手槍一支（槍枝管制編號00
    00000000號），未經許可而無故持有之。其後於九十六年八
    月十七日零時三十分許，在臺北縣三重市○○○路三一二巷
    四號前，丙○○因見其前妻甲○○與乙○○發生爭執，竟取
    出上開改造手槍欲嚇走乙○○，甲○○見狀上前拉扯奪槍，
    致子彈不慎擊發擊中乙○○所駕駛之車號7888-FP 號自小客
    車之左後側車窗，上開自小客車之左後側車窗因而龜裂（毀
    損部分未據告訴），乙○○旋即駕駛上開自小客車離去並報
    警處理，丙○○則持槍逃逸。嗣於同年月二十二日七時許，
    丙○○自行向警方投案，並帶同警方至臺北縣三重市○○路
    ○段一三三號樓梯間起獲上開改造槍枝一支（含彈匣一個）
    及不具殺傷力之子彈四顆。
二、案經臺北縣政府警察局三重分局報告臺灣板橋地方法院檢察
    署檢察官偵查起訴。
    理  由
壹、有罪部分：
一、訊據被告丙○○在本院審理時固不諱持有扣案之改造手槍一
    支等情，惟矢口否認有何違反槍砲彈藥刀械管制條例之犯行
    ，辯稱：上開手槍係伊去三重市堤防公園遛狗時在草地上撿
    到的，伊以為是玩具槍，打算要拿給伊五歲的侄子玩，就直
    接放進背包帶回家了，並沒有做任何檢查，也不知道槍枝內
    有子彈，後來在伊前妻甲○○和乙○○發生爭執時，伊為保
    護伊前妻，因一時情急，才會將槍枝拿出來要嚇乙○○云云
    。然查，前揭扣案槍枝經送內政部警政署刑事警察局鑑驗結
    果，認送鑑改造手槍（槍枝管制編號為0000000000號），係
    由仿WALTHER 廠PPK/S 型半自動手槍製造之槍枝，換裝土造
    金屬槍管而成，擊發功能正常，可供擊發適用子彈使用，認
    具殺傷力，有該局九十六年十月十七日刑鑑字第０九六０一
    三０九二六號槍彈鑑定書在卷可稽。至被告雖辯稱：伊以為
    是玩具槍，打算撿回去給五歲的侄子玩，不知道上開槍枝有
    殺傷力云云。惟查，上開改造槍枝因換裝金屬槍管，重量頗
    為沈重，如何能供年僅五歲之幼童把玩，且被告既撿拾上開
    槍枝並將之據為己有，怎可能未加檢視上開槍枝之配備情形
    及功能是否完整，扳機能否按壓擊發，是被告所辯，顯悖於
    常情；再參以被告在本院審理時辯稱：伊因為不知道乙○○
    的車子有沒有藏東西在，所以伊拿出槍來要嚇乙○○，只是
    想要叫他趕快走，不要騷擾伊前妻云云。然被告在上開時地
    欲趕走乙○○時，既擔心乙○○亦有攜帶攻擊工具，其攜帶
    槍枝之意，顯係避免衝突發生之際無從抵禦，則其焉有可能
    以不具任何殺傷力之槍枝來恫嚇乙○○，益顯見被告應明知
    上開改造槍枝具有相當之殺傷力。此外，復有卷附乙○○上
    開自小客車遭被告持前開槍枝射擊車窗玻璃致玻璃龜裂之照
    片六幀及扣案之上開改造槍枝一支足資佐證，是其前開所辯
    ，顯係事後避就卸責之詞，不足採信，則其對於扣案改造手
    槍之效能為何，實難諉為不知。從而，本件事證明確，被告
    犯行堪予認定，應予依法論科。
二、核被告所為，係犯槍砲彈藥刀械管制條例第八條第四項之未
    經許可持有可發射子彈具有殺傷力之改造槍枝罪。起訴書誤
    載為被告係涉犯同法第七條第四項之罪嫌，惟此業經蒞庭檢
    察官予以更正，附此敘明。爰審酌被告無視法律之禁止，於
    此社會治安日益惡化之際，猶持有上開具殺傷力之改造槍枝
    ，危害社會治安甚鉅，並斟酌其犯罪之動機、目的、手段、
    智識程度及犯後未完全坦承犯行之態度等一切情狀，量處如
    主文所示之刑，並就罰金部分諭知易服勞役之折算標準，以
    示懲儆。
三、至扣案之可發射子彈具有殺傷力之仿華爾瑟廠PPK/S 型半自
    動手槍製造之改造槍枝一支（槍枝管制編號0000000000號，
    含彈匣一個），為違禁物，不問屬於犯人與否，應依刑法第
    三十八條第一項第一款規定宣告沒收。
貳、無罪部分：
一、公訴意旨另以：被告復於九十六年八月十七日零時三十分許
    ，在臺北縣三重市○○○路三一二巷四號前，因見前妻甲○○與乙○○出遊發生爭執而心生不滿，竟基於恐嚇之犯意，
    手持上揭手槍射擊乙○○所駕駛之車號7888-FP 號自小客車
    之左後側車窗（毀損部分未據告訴），致乙○○心生畏懼而
    倉惶逃離。因認被告另涉犯刑法第三百零五條之恐嚇罪嫌。
二、按犯罪事實應依證據認定之，無證據不得認定犯罪事實。又
    不能證明被告犯罪者，應諭知無罪之判決，刑事訴訟法第一
    百五十四條第二項、第三百零一條第一項分別定有明文。又
    按告訴人之告訴，係以使被告受刑事訴追為目的，是其陳述
    是否與事實相符，仍應調查其他證據以資審認，最高法院五
    十二年台上字第一三００號判例可資參照。而認定不利於被
    告之事實，須依積極證據，苟積極證據不足為不利於被告事
    實之認定時，即應為有利於被告之認定，更不必有何有利之
    證據，最高法院著有三十年上字第八一六號判例可資參照。
    且按認定犯罪事實所憑證據，雖不以直接證據為限，間接證
    據亦包括在內；然無論直接或間接證據，其為訴訟上之證明
    ，須於通常一般之人均不致有所懷疑，而得確信其為真實之
    程度者，始得據為有罪之認定。如未能發現相當證據，或證
    據不足以證明，自不能以推測或擬制之方法，以為裁判基礎
    ，最高法院亦著有七十六年臺上字第四九八六號判例、四十
    年臺上字第八六號判例足參。復按刑法第三百零五條之恐嚇
    罪，所稱以加害生命、身體、自由、名譽、財產之事，恐嚇
    他人者，係指以使人生畏怖心為目的，而通知將加惡害之旨
    於被害人而言（最高法院五十二年台上字第七五一號判例意
    旨可資參照）。
三、公訴人認被告涉有刑法第三百零五條之恐嚇罪嫌，無非係以
    證人乙○○、甲○○、王勝弘在警詢及偵查中之證述及車號
    7888-FP 號自小客車遭槍擊後之照片六幀，為其論據。訊據
    被告在本院審理時堅詞否認有何恐嚇之犯行，辯稱：伊當日
    係為保護伊前妻甲○○，一時情急才會第二次上樓去，在把
    槍枝拿出要嚇乙○○時，甲○○回頭看到，馬上跑過來跟伊
    拉扯，槍枝因此走火，當時我們三人都嚇到，第一槍擊發後
    ，伊並沒有再持槍朝向乙○○，因為伊不知道乙○○的車子
    有沒有藏東西在，伊拿出槍來只是想要叫他趕快走，不要騷
    擾伊前妻等語。經查：
  (一)證人即被害人乙○○在警詢時雖證稱：伊當日載甲○○回家
    時，看到被告騎機車騎到伊停車處之左方，就聽到「砰」一
    聲，回頭一看，發現被告手拿一支手槍，而伊左車窗被打出
    一個洞，被告並拉槍機準備要開第二槍時，甲○○就拉著被
    告的手阻止被告開槍，並要伊趕快跑，伊就立即駕車離開現
    場云云；惟在偵查中則改證稱：伊當日載甲○○回家，甲○○下車後，伊就看到甲○○與被告發生爭吵，被告好像是知
    道甲○○和伊出去因而不爽而爭吵，伊就下車要了解被告和
    甲○○究竟是什麼關係，才剛下車突然聽到槍聲，就看到伊
    車子的後車窗被子彈擊破，之後伊因害怕迅速駕車駛離現場
    ，離開時才看到被告拿著一支槍云云。觀諸證人乙○○在警
    詢時及偵查中之先後證述，關於被告開槍經過等重要事項之
    證述內容歧異甚大，是其在警詢時及偵查中之證言能否遽予
    採信，已非無疑。嗣再經本院傳喚證人乙○○到庭詰問，其
    在本院審理時復改證稱：當日伊載甲○○回去後，將車子停
    在他們公寓門口對面馬路上後，有站在車外面伊駕駛座旁和
    甲○○發生爭執，後來被告有下樓來勸架，說為何我們在樓
    下這樣吵，勸阻我們不要再吵架，伊只記得被告有說你們不
    要在這吵架，因為伊不是跟被告爭執，所以沒有注意到被告
    勸架後有做何事，在伊和甲○○還在爭吵的過程中，甲○○
    突然就跑掉去拉被告，伊不知道是什麼原因，只看到甲○○
    有抓住被告的手，後來伊聽到槍聲，轉頭看到被告手上有槍
    ，甲○○叫伊趕快走，伊就馬上開車離開，而從車子的後照
    鏡有看到被告和甲○○好像還在拉扯，伊並不知道被告是否
    有將槍枝對著伊，接著伊就將車子開去大有派出所。因伊從
    來沒有被開過槍，在警詢時因太緊張，分不清楚伊到底是在
    車內還是車外發生那件事情，所以才會那樣講，而在偵查中
    檢察官是問伊，被告開槍時，伊是在車內還是車外，伊是說
    在車外，且當時檢察官只問伊片面經過，伊認為被告出來勸
    架也算是吵架等語。而經核證人乙○○自警詢時、偵查中迄
    本院審理時之證述，就被告開槍經過之重要細節既相互歧異
    ，實難以證人乙○○之前開有瑕疵之證述，遽認被告涉有恐
    嚇犯行。
  (二)又證人甲○○在警詢時證稱：當日乙○○開車載伊回家時，
    伊與乙○○在車上發生爭執，當伊下車時，發現被告很生氣
    站在住處一樓樓梯口，伊轉頭叫乙○○趕快開車走人，再回
    頭看發現被告手上持一支手槍，伊就上前阻止被告，在拉扯
    中被告開了一槍，伊自見乙○○的自小客車左後側玻璃中彈
    破裂，乙○○就將車開走等語；其後在偵查中亦證稱：當日
    伊搭乘乙○○的車子回家，下車時伊和乙○○發生激烈爭吵
    ，被告看到伊和乙○○爭吵就下樓勸架，後來伊看見被告拿
    了把槍就上前和被告爭搶槍枝，之後就突然聽到槍聲，伊就
    叫乙○○趕快離開，乙○○就迅速駕車駛離等語；嗣在本院
    審理時亦證稱：當日伊跟乙○○發生爭執，被告聽到吵架聲
    下樓勸架，叫我們不要有肢體上的衝突，在乙○○要把伊拉
    上車時，被告有跟乙○○說，叫他把伊放開，你們有事情好
    好講，伊並沒有聽到被告有對乙○○說「你趕快走不要惹我
    生氣」，後來被告就上樓去，伊本來以為被告不想管已經離
    開了，而伊和乙○○仍持續在拉扯時，伊又看到被告下來走
    出大門口，手上有拿黑黑的不確定是什麼東西，身上並未背
    袋子或帶其他東西，伊就把乙○○甩開走去被告身邊，才看
    清楚他手上是拿一把手槍，他那時是單手用右手拿著槍，槍
    是垂直著，槍口朝下，但並沒有對乙○○說任何話，伊想要
    把槍搶走因為伊想說沒有搶過來，等一下如果發生什麼事情
    怎麼辦，，所以去抓被告的手，被告是拿著槍握把的地方，
    伊本來用單手要把槍拿過來，後來發現不行改用雙手去抓，
    印象中被告的手和槍都有碰到，搶的過程中槍有抬高，伊是
    站在被告的右手邊，被告的手有稍微舉高，被告並沒有推伊
    ，伊就一直跟他搶，後來伊並沒有搶到槍，搶的過程中就聽
    到槍聲，伊和被告就停止拉扯的動作，伊當時嚇到了，看到
    被告的表情也是呆呆的，被告就一直看著那把槍，而當時乙○○還站在車外，伊就叫乙○○趕快上車把車開走，在發生
    槍響後，被告並沒有再拿著槍指向乙○○，乙○○離開後，
    伊問被告怎麼會有槍，被告跟伊說是撿到的等語。參互以觀
    ，證人甲○○自警詢時、偵查中迄本院審理時，既均證稱上
    開槍枝係因其與被告拉扯而瞬間擊發，亦未聽到被告有以任
    何話語對之為要脅等情，則既查無積極證據足認被告事先有
    對被害人乙○○為任何將加惡害之旨之通知，實難僅憑證人
    甲○○之證詞及車號7888-FP 號自小客車確有遭到槍擊之照
    片，即認定被告有何恐嚇犯行。
  (三)再者，證人王勝弘在警詢時證稱：當日伊係晚上十時三十分
    就寢，當時被告和甲○○在客廳看電視，後來約凌晨零時許
    伊在睡夢中聽到樓下有吵鬧聲隨即聽到槍聲，之後伊下樓時
    看到伊妹妹甲○○和被告在現場，被告臉色很生氣，接著二
    人就上樓回到住處，被告上完廁所後就離開了，伊在樓下時
    沒有看到被告有拿任何物品，而被告離開時，伊也沒有看到
    他有帶什麼東西等語；嗣在偵查中證稱：伊當日已就寢，聽
    到槍聲才下樓查看，只看到被告及甲○○在場等語。則證人
    王勝弘既完全未見聞被告與證人乙○○、甲○○在案發當時
    之互動關係，實難僅因其有在睡夢中聽聞槍響，即認定被告
    有何恐嚇犯行。
四、綜上所述，公訴人所舉被告涉犯恐嚇罪嫌之事證，尚存有合
    理性之懷疑，本院依現存證據資料，仍無從獲得被告此部分
    有罪之心證，此外，復查無其他積極證據，足資證明被告涉
    有恐嚇犯行，根據「罪證有疑、利於被告」法則，應為有利
    於被告之認定。從而，既不能證明被告有何恐嚇犯行，自應
    就此部分為被告無罪之諭知。
據上論斷，應依刑事訴訟法第二百九十九條第一項前段、第三百
零一條第一項，槍砲彈藥刀械管制條例第八條第四項，刑法第十
一條前段、第四十二條第三項、第三十八條第一項第一款，判決
如主文。
本案經檢察官顏妃琇到庭執行職務。
中    華    民    國    97    年    5     月    15    日
                  刑事第八庭  審判長法  官  潘翠雪
                                    法  官  絲鈺雲
                                    法  官  王士珮
以上正本證明與原本無異
如不服本判決應於送達後10日內向本院提出上訴狀
                                    書記官  郭晉良
中    華    民    國    97    年    5     月    15    日
附錄本件論罪科刑法條全文：
槍砲彈藥刀械管制條例第八條
未經許可，製造、販賣或運輸鋼筆槍、瓦斯槍、麻醉槍、獵槍、
空氣槍或第四條第一項第一款所定其他可發射金屬或子彈具有殺
傷力之各式槍砲者，處無期徒刑或五年以上有期徒刑，併科新臺
幣一千萬元以下罰金。
未經許可，轉讓、出租或出借前項所列槍枝者，處五年以上有期
徒刑，併科新臺幣一千萬元以下罰金。
意圖供自己或他人犯罪之用，而犯前二項之罪者，處無期徒刑或
七年以上有期徒刑，併科新臺幣一千萬元以下罰金。
未經許可，持有、寄藏或意圖販賣而陳列第一項所列槍枝者，處
三年以上十年以下有期徒刑，併科新臺幣七百萬元以下罰金。
第一項至第三項之未遂犯罰之。


司法院資訊處製作；財團法人民間司法改革基金會備份。
